【裁判字號】    92,易,868
【裁判日期】    920930
【裁判案由】    違反著作權法
【裁判全文】
臺灣臺北地方法院刑事判決                          九十二年度易字第八六八號
    公  訴  人  臺灣臺北地方法院檢察署檢察官
    被      告  甲○○
    選任辯護人  姜志俊律師
右列被告因違反著作權法案件，經檢察官提起公訴（九十二年度偵字第一二一二、八
四０五號）及請求併案審理（九十二年度偵字第八七五０號），本院判決如左：
    主  文
甲○○連續意圖營利而以重製之方法侵害他人之著作財產權，處有期徒刑伍月，如易
科罰金，以佰元折算壹日。
扣案如附表所示之書籍影本共伍拾肆本均沒收。
    事  實
一、甲○○係「萬里複印店（址設臺北市○○○路○段三三三巷六之一號一樓）」之
    負責人，明知未經著作財產權人同意，不得擅自以重製方法侵害他人享有著作財
    產權之著作物，竟於民國（下同）九十一年九月間某日未經著作財產權人美商約
    翰威立股份有限公司、美商培生教育出本股份有限公司、英商牛津大學出本社、
    美商湯姆笙公司、英商麥克米倫出本有限公司、美商益思維科學股份有限公司及
    美商麥格羅希爾國際股份有限公司之同意，即於上址「萬里影印店」內，基於營
    利銷售之概括犯意，以影印方式擅自重製上揭公司擁有著作財產權之「Listen
    For It」、「Investment Analysis & Portfolio Management」、「GSM,CDMA
    ONEand 3G Systems」、「Thomas' Calculus(10th Edition)」、「Introductio
    n to Econometrics」、「Cell Biology」、「Print Circuit Board design
    Techniques for EMC Compliance」、「Interconnecting Cisco Network
    Devices(Student Guide  V2, V3,V4)」、「Biology:Concepts and Connections
    (4th Edition)」、「Using Ge ochemical Data:Evaluation,Presentation,I
    nterpretation( Longmen Geochemistry」、「Understanding and Using E
    nglish Grammer」、「Fundamental  Methods of Mathematical Economics」、
    「Molecular Chaperones in the Cell (Frontiers in Molecular Biology,37)
    」、「Printed Circuit Board Design Techniques for EMC Compliance:A
    Handbook for Designers」、「Introduction to Computational Molecular
    Biology」、「Emc & the Printed Circuit Board:Design,Theory& Lay out
    Made Simple」、及「Introduction to Econometrics」及「ART  HISTORY」（
    公訴人漏載此本）等多本語文著作物，嗣於九十一年九月二十七日經法務部調查
    局臺北市調查處至上址搜索時，當場扣得如附表編號一至十九所示已重製完成或
    預備重製語文著作物之原本十五本及影印本四十三本（公訴人誤載為五十七本）
    。甲○○仍不知悔改，復於九十二年三月五日，基於同一犯意，在上址「萬里影
    印店」內，以影印方式擅自重製美商約翰威立股份有限公司（John  Ｗiliey &
      Sons）享有著作權之「Strategic Planning for Informa tion system」英文
    本，及華泰文化事業公司享有著作權之「策略行銷管理」（翁景民譯）中文本等
    語文著作物，嗣於九十二年三月七日為臺北市調查處搜索上址時，扣得「Strate
    gic Planning for Informa tion system」英文本原本一本及影印本十本、「策
    略行銷管理」原本及影印本各一本及收據四紙。
二、案經美商約翰威立股份有限公司、美商培生教育出本股份有限公司、英商牛津大
    學出本社、美商湯姆笙公司、英商麥克米倫出本有限公司、美商益思維科學股份
    有限公司、美商麥格羅希爾國際股份有限公司及華泰文化事業有限公司委由趙珮
    君律師、幸大智律師、朱瑞陽律師及劉佳吟訴請法務部調查局臺北市調查處報告
    臺灣臺北地方法院檢察署檢察官偵查起訴。
    理  由
一、訊據被告甲○○對於事實矢口否認，辯稱：伊沒有印，那陣子在忙，伊不在現場
    ，有交代工讀生不要印原文書，因工讀生有早班、晚班，交接時疏忽，伊沒有留
    工讀生資料，沒有辦法提供影印店的員工姓名年籍住址資料，併案部分是陳志榮
    拿來，伊不在場，陳志榮苦苦哀求工讀生才幫他印，陳志榮有留手機給伊員工，
    九十一年九月以後伊在店門口貼拒印原文書，伊是疏於管理，不是明知，工讀生
    都已離職云云。惟查：右揭事實，業據告訴代理人趙佩君律師、劉佳吟於偵查中
    及本院調查時指述綦詳，並有著作權人之委任狀在卷可憑。此外，並有如附表編
    號一至十九所示扣案之書籍原本十五本及影本四十三本可資佐證，併案部分並有
    如附表編號二十、二十一所示之原本二本、影本十一本、九十二年三月五日之二
    百元收據、一千元之訂金收據及九十二年三月七日之一千五百元收據及二千元收
    據各一紙附卷為憑。參以被告自承影印店為其夫李忠權所開設經營，已開了十幾
    年了，伊自八十八年三月左右接手，顯見被告乃為具備影印店專業知識之人，其
    對影印之書籍原本應有著作權權人之授權方可影印一節，自無可能不知之理，倘
    其如有交代工讀生，工讀生乃受其雇用領取薪資之人，自無違背其指示而接受客
    戶之請求而影印之理，況被告對曾任職之工讀生竟無法提供工讀生之姓名年籍以
    證其說，且扣案之書籍原本有十七本、影本有五十四本，數量龐大，自無可能於
    短時間內影印完畢，顯見其有隱瞞實情之故意，是被告所辯與事實及常理不符，
    難以採信。綜上，本件事證明確，被告犯行，堪以認定，應予依法論科。
二、被告甲○○犯罪後，著作權法業於民國九十二年七月八日修正公布，被告意圖營
    利銷售，以重製之方法侵害他人之著作財產權之行為，原由舊法第九十一條第二
    項「意圖銷售而擅自以重製之方法侵害他人之著作財產權」之規定所規範，新法
    改由第九十一條第一項「意圖營利而以重製之方法侵害他人之著作財產權」之規
    定加以處罰，比較舊法與新法之刑度，以新法較有利於行為人，爰依據刑法第二
    條第一項前段之規定，適用裁判時之修正後著作權法第九十一條第一項處斷。公
    訴人雖認被告所為係犯修正前著作權法第九十一條第一項之「擅自以重製之方法
    侵害他人之著作財產權」罪，然被告係以每頁一元、裝訂四十元之代價重製上開
    著作物，預備銷售予實踐大學學生之事實，業據其供承在卷，被告自係基於銷售
    營利之意圖而為上開重製行為無訛，檢察官此部份認定尚有未洽，惟本院認定之
    事實與起訴之犯罪事實，在社會觀念上核屬同一之基本事實，爰依刑事訴訟法第
    三百條之規定，變更檢察官所引應適用之法條。被告所為先後多次犯行，時間緊
    接，觸犯構成要件相同之罪名，為連續犯，應以一罪論，並加重其刑。公訴人請
    求併案審理部分，因與前揭有罪部分有連續犯之裁判上一罪關係，為起訴效力所
    及，本院自應併予審理。爰審酌被告犯罪之動機乃在幫助客戶影印，所得之利益
    不多、目的、手段、品行、智識程度、所生危害、尚未與告訴人和解賠償其損害
    及犯罪後否認犯行等一切情狀，量處如主文所示之刑，並諭知易科罰金之折算標
    準。扣案如附表所示之書籍影印本五十四本，為被告所有犯罪所得之物，應依刑
    法第三十八條第一項第二款之規定，宣告沒收。至扣案如附表所示之原本十七本
    及收據四紙，係委託影印之人所有，並非被告所有之物，爰不另為沒收之諭知。
據上論斷，依刑事訴訟法第二百九十九條第一項前段、第三百條，修正後著作權法第
九十一條第一項，刑法第二條第一項前段、第十一條前段、第五十六條、第四十一條
第一項前段、第七十四條第一款、第三十八條第一項第二款，罰金罰鍰提高標準條例
第二條，判決處刑如主文。
本案經檢察官蔡立文到庭執行職務。
中      華      民      國    九十二    年      九      月     三十     日
                                  臺灣臺北地方法院刑事第五庭
                                      法  官  楊  晉  佳
右正本證明與原本無異。
如不服本判決，應於判決送達後十日內向本院提出上訴狀（應抄附繕本）。告訴人或
被害人如對於本判決不服者，應具備理由請求檢察官上訴，其上訴期間之計算係以檢
察官收受判決正本之日期為準。
                                      書記官  陳  惠  娟
中      華      民      國    九十二    年      十      月      一      日
附錄：本案論罪科刑法條全文
修正後著作權法第九十一條第一項：
意圖營利而以重製之方法侵害他人之著作財產權者，處五年以下有期徒刑、拘役，或
併科新臺幣二十萬元以上二百萬元以下罰金。
非意圖營利而以重製之方法侵害他人之著作財產權，重製份數超過五份，或其侵害總
額按查獲時獲得合法著作重製物市價計算，超過新臺幣三萬元者，處三年以下有期徒
刑、拘役或科或併科新臺幣七十五萬元以下罰金。
以重製於光碟之方法犯第一項之罪者，處五年以下有期徒刑、拘役、或併科新臺幣五
十萬元以上五百萬元以下罰金。
附表：
  扣案之書籍原本及影本（即重製本）
┌──┬───────────────────────┬─────────┐
│編號│      書         名                           │    數       量   │
├──┼───────────────────────┼─────────┤
│一  │ Listen For It                                │原本一本、重製一本│
├──┼───────────────────────┼─────────┤
│二  │ Investment Analysis & Portfolio Management   │原本一本、重製三本│
├──┼───────────────────────┼─────────┤
│三  │ GSM,CDMAONE AND 3G Systems                   │原本一本、重製一本│
├──┼───────────────────────┼─────────┤
│四  │ Thomas' Calculus(10th Edition)               │原本一本、重製一本│
├──┼───────────────────────┼─────────┤
│五  │ Introduction to Econometrics                 │原本一本、重製二本│
├──┼───────────────────────┼─────────┤
│六  │ Cell Biology                                 │原本一本、重製一本│
├──┼───────────────────────┼─────────┤
│七  │ Printed Circuit Board design Techniques for  │原本一本、重製五本│
│    │ EMC Compliance：A handbook for designers     │                  │
├──┼───────────────────────┼─────────┤
│八  │ Interconnecting Cisco Network Devices        │重製六本          │
│    │(Student Guide  V2, V3,V4)                    │                  │
├──┼───────────────────────┼─────────┤
│九  │ Biology:Concepts ＆ Connections (4th Edition)│原本一本、重製一本│
├──┼───────────────────────┼─────────┤
│十  │ Using Geochemical Data:Evaluation,           │                  │
│    │ Presentation,Interpretation                  │原本一本、重製三本│
│    │(Longmen Geochemistry）                       │                  │
├──┼───────────────────────┼─────────┤
│十一│ Understanding and Using English Grammer      │原本一本、重製一本│
├──┼───────────────────────┼─────────┤
│十二│ Fundamental Methods of Mathematical Economics│重製四本          │
├──┼───────────────────────┼─────────┤
│十三│ Molecular Chaperones in the Cell             │原本一本、重製一本│
│    │ (Frontiers in MolecularBiol ogy,37)          │                  │
├──┼───────────────────────┼─────────┤
│十五│ EMC AND THE PRINTED CIRCUIT BOARD            │重製五本          │
│    │ Design,Theory & Lay out Made Simple          │                  │
├──┼───────────────────────┴─────────┤
│十六│ Introduction to Computational Moleular Biology 原本一本、重製一本│
├──┼───────────────────────┬─────────┤
│十七│ Introduction to Econometrics                 │原本一本、重製二本│
├──┼───────────────────────┼─────────┤
│十八│ Project Financing Asset Based Financial      │原本一本、重製四本│
│    │ Engineering                                  │                  │
├──┼───────────────────────┼─────────┤
│十九│ ART  HISTORY                                 │原本一本、重製一本│
├──┼───────────────────────┼─────────┤
│二十│ Strategic Planning for Information system    │原本一本、重製十本│
│    │                                              │                  │
├──┼───────────────────────┼─────────┤
│二一│ 策略行銷管理                                 │原本一本、重製一本│
│    │                                              │                  │
├──┴───────────────────────┴─────────┤
│合計：原本十七本、影本五十四本                                          │
└────────────────────────────────────┘


司法院資訊處製作；財團法人民間司法改革基金會備份。
